臺灣宜蘭地方法院刑事判決　　　　　　　100年度訴緝字第5號
公　訴　人　臺灣宜蘭地方法院檢察署檢察官
被　　　告　王文博
上列被告因妨害自由等案件，經檢察官提起公訴（86年度偵字第
46號），本院判決如下：
    主  文
本件免訴。
    理  由
一、公訴意旨略以：被告王文博因其配偶孫淑娟找其商談離婚事
    宜，於民國85年8月16日，與綽號「阿松」之不詳姓名成年
    男子，自台中市搭乘同案被告廖永忠（業經臺灣高等法院判
    處無罪確定）所駕計程車至其位於宜蘭市○○路○段15巷2
    之1號2樓住處，因其不願與孫淑娟仳離，並圖私將孫女帶往
    他處，乃與同案被告廖永忠共謀以迷藥迷昏孫淑娟及其兄長
    孫葉昌、孫葉隆後，再將孫淑娟帶走。同日下午二時許，被
    告王文博乃自冰箱取出事先摻有不明安眠藥物之芭樂汁供孫
    淑娟及孫葉昌、孫葉隆喝，孫葉昌飲用二杯後，開始昏睡，
    孫葉隆喝下一杯後，亦出現頭暈或想睡現象，同案被告廖永
    忠及綽號阿松之人即共同將孫葉昌拖往房間，被告王文博佯
    稱要與孫淑娟至代書處辦理離婚，強拉孫淑娟進入同案被告
    廖永忠所駕駛之計程車，剝奪孫淑娟之行動自由，孫葉隆擔
    心孫淑娟安危，堅持隨同前往，進入車內後，即因不敵藥力
    開始嗜睡，由同案被告廖永忠依計將車沿省道台七線往台中
    方向行駛，行至宜蘭縣大同鄉○○村○道台七線91公里600
    公尺僻靜無人處，被告王文博要求同案被告廖永忠將車停於
    道路左側，對孫葉隆謊稱要下車休息，於孫葉隆下車尚未站
    穩前，即命同案被告廖永忠將車駛離，遺棄當時已因嗜睡而
    無自救力之孫葉隆倒於路旁。嗣於同日下午5時許，為警發
    現孫葉隆倒於上開路邊，隨後在被告王文博前開宜蘭市住處
    尋獲仍昏睡之孫葉昌，而將孫葉昌、孫葉隆送醫急救後，始
    知上情，因認被告王文博與同案被告廖永忠等人共同涉犯刑
    法第二百七十七條第一項傷害罪、同法第三百零二條第一項
    之妨害自由罪及同法第二百九十三條第一項之遺棄罪嫌，所
    上開三罪嫌間，有方法、結果牽連關係，應從一較重之刑法
    第三百零二條第一項之妨害自由罪嫌處斷云云。
二、按案件時效已完成者，應諭知免訴之判決，並得不經言詞辯
    論為之，刑事訴訟法第三百零二條第二款、第三百零七條定
    有明文。又行為後法律有變更者，適用行為時之法律，但行
    為後之法律有利於行為人者，適用最有利於行為人之法律，
    為95年7月1日修正施行之刑法第二條第一項所明定。本件被
    告王文博行為後，關於追訴權時效之規定已有修正，修正前
    刑法第八十條係規定「追訴權，因下列期間內不行使而消滅
    ：死刑、無期徒刑或十年以上有期徒刑者，二十年。三
    年以上十年未滿有期徒刑者，十年。一年以上三年未滿有
    期徒刑者，五年。一年未滿有期徒刑者，三年。拘役或
    罰金者，一年。前項期間自犯罪成立之日起算。但犯罪行為
    有連續或繼續之狀態者，自行為終了之日起算。」，修正後
    同法條則規定「追訴權，因下列期間內未起訴而消滅：犯
    最重本刑為死刑、無期徒刑或十年以上有期徒刑之罪者，三
    十年。犯最重本刑為三年以上十年未滿有期徒刑之罪者，
    二十年。犯最重本刑為一年以上三年未滿有期徒刑之罪者
    ，十年。犯最重本刑為一年未滿有期徒刑、拘役或罰金之
    罪者，五年。前項期間自犯罪成立之日起算。但犯罪行為有
    繼續之狀態者，自行為終了之日起算。」，以被告王文博所
    涉犯之刑法第三百零二條妨害自由罪嫌（牽連犯刑法第二百
    七十七條第一項傷害罪嫌及同法第二百九十三條第一項之遺
    棄罪嫌）而言，其法定最重本刑為五年有期徒刑，依修正前
    刑法第八十條第一項第二款之規定，其追訴權時效應為十年
    ；惟若依修正後刑法第八十條第一項第二款之規定，其追訴
    權時效則應為二十年，是比較新、舊法適用之結果，顯然新
    法並非較有利於被告，依前揭刑法第二條第一項之規定，關
    於本件之追效權時效，即應適用行為時法即95年7月1日修正
    生效施行前之刑法第八十條之規定。另有關追訴權時效之停
    止進行，及其期間、計算，亦應一體適用95年7月1日修正生
    效施行前之刑法第八十三條之規定，合先敘明。
三、查本件被告王文博被訴於85年8月16日涉犯刑法第二百七十
    七條第一項傷害罪、同法第三百零二條第一項之妨害自由罪
    及同法第二百九十三條第一項之遺棄罪嫌，依起訴書事實所
    載，所涉上開三罪罪嫌間，應有方法、結果牽連關係，應僅
    從一較重之刑法第三百零二條第一項之妨害自由罪嫌處斷，
    而該罪法定最重本刑為有期徒刑五年，依上述修正前刑法第
    八十條第一項第二款之規定，其追訴權時效期間為十年。本
    件經公訴人於85年10月21日開始偵查，於87年3月31日提起
    公訴，於年5月1日繫屬本院，嗣因被告逃匿，經本院於87年
    11月23日發佈通緝，致審判程序不能開始（繼續），有本院
    刑事卷宗、偵查卷宗及通緝書可稽。又依司法院大法官會議
    第一三八號解釋及最高法院八十二年第十次刑事庭會議決議
    ，自本件開始偵查日85年10月21日起至通緝之前一日87年11
    月22日止，追訴權既無不行使之情形，自不生時效進行之問
    題，扣除此項期間二年一月三日，及依修正前刑法第八十三
    條第三項之規定，扣除其因通緝致時效停止進行之期間二年
    六月(即十年之四分之一)後，再加計檢察官提起公訴日至本
    院繫屬日時效進行一月一日，自被告犯罪行為之日即85年8
    月16日起算，迄今已逾十二年六月，本案之追訴權時效，業
    於100年2月18日完成，揆諸前揭說明，爰不經言詞辯論，逕
    為諭知免訴之判決。
四、據上論斷，應依刑事訴訟法第三百零二條第二款、第三百零
    七條，判決如主文。
中    華    民    國   100    年    3     月    18    日
                  刑事第二庭審判長法  官  林惠玲
                                  法  官  王耀興
                                  法  官  張育彰
以上正本證明與原本無異。
如不服本判決應於收受本判決後10日內向本院提出上訴書狀，並
應敘述具體理由。若未敘述理由者，應於上訴期間屆滿後20日內
向本院補提理由書狀(均須按他造當事人之人數附繕本)。
中    華    民    國   100    年    3    月     18    日
                                  書記官  陳淑宜